【裁判字號】    97,訴,5100
【裁判日期】    980427
【裁判案由】    毒品危害防制條例
【裁判全文】
臺灣臺中地方法院刑事判決              97年度訴字第5100號
公  訴  人  臺灣臺中地方法院檢察署檢察官
被      告  己○○
指定辯護人  本院公設辯護人庚○○
上列被告因毒品危害防制條例案件，經檢察官提起公訴（97年度
偵字第27914 號），暨移送併辦（98年度偵字第3740號），本院
判決如下：
    主  文
己○○犯附表一所示之販賣第一級毒品罪，均累犯，各處如附表
一所示之刑（含主刑及從刑）。又犯附表二所示之轉讓第一級毒
品罪，均累犯，各處如附表二所示之刑。應執行有期徒刑貳拾年
；販賣第一級毒品海洛因所得之新臺幣壹萬零伍佰元（合計），
均沒收，如不能沒收時，以其財產抵償之。
    事  實
一、己○○前犯施用毒品罪（兩案）及竊盜罪，經本院95年度訴
    字第850 號、95年度訴字第2660號、95年度易字第1764號分
    別判處有期徒刑1 年4 月、1 年5 月及1 年6 月確定，嗣經
    減刑為有期徒刑8 月、8 月又15日、9 月，合併定應執行刑
    為有期徒刑1 年4 月，於民國97年7 月9 日縮刑期滿執行完
    畢。
二、己○○明知海洛因為毒品危害防制條例所規定之第一級毒品
    ，不得非法販賣、轉讓，竟仍於下列時、地，基於營利之目
    的為販賣海洛因之犯行及為無償轉讓海洛因之犯行：
  (一)販賣海洛因部分：
  1.販賣給戊○○：
    於97年10月25日中午某時，在臺中縣大安鄉○○村○○○路
    740 巷27號住處，將海洛因2 小包販賣給戊○○，並取得戊○○所交付之價金新臺幣（下同）2,500 元。
  2.販賣給乙○○：
  (1)於97年10月27日上午7 、8 時許，在臺中縣大安鄉○○村○○○路740 巷27號住處，將海洛因1 小包販賣給乙○○，並
    取得乙○○所交付之價金新臺幣（下同）1,000 元。
  (2)於97年11月7 日上午6 、7 時許，在臺中縣大安鄉○○村○○○路740 巷27號住處，將海洛因1 小包販賣給乙○○，並
    取得乙○○所交付之價金新臺幣（下同）1,000 元。
  3.販賣給甲○○：
    於97年10月28日上午7 時許，在臺中縣大安鄉○○村○○○
    路740 巷27號住處，將海洛因1 小包販賣給甲○○，並取得
    甲○○所交付之價金新臺幣（下同）1,000 元。
  4.販賣給丙○○：
    於97年10月28日某時，在臺中縣大安鄉○○村○○○路740
    巷27號住處，將海洛因8 小包販賣給丙○○，並取得丙○○
    所交付之價金新臺幣（下同）4,000 元。
  5.販賣給丁○○：
    於97年10月28日晚上7 時許，在臺中縣大安鄉○○村○○○
    路740 巷27號住處，將海洛因1 小包販賣給丁○○，並取得
    丁○○所交付之價金新臺幣（下同）1,000 元。
  (二)轉讓海洛因部分：
  1.轉讓給乙○○：
    於97年9 月底至同年10月初間之某日，在臺中縣大安鄉○○
    村○○○路740 巷27號住處，將價值約1,000 元之海洛因1
    小包無償交給乙○○施用。
  2.轉讓給丁○○：
    於97年8 、9 月間某日晚上6 、7 時許，在臺中縣大安鄉○○村○○○路740 巷27號住處，將價值約500 元之海洛因1
    小包無償交給丁○○施用。
    理  由
一、認定犯罪事實所憑之證據及理由暨對被告辯解之判斷
  (一)證據能力之判斷：
    按被告以外之人於偵查中向檢察官所為之陳述，除顯有不可
    信之情況者外，得為證據，刑事訴訟法第159 條之1 第2 項
    定有明文。而現階段刑事訴訟法規定檢察官代表國家偵查犯
    罪、實施公訴，依法其有訊問被告、證人及鑑定人之權，證
    人、鑑定人且須具結，而實務運作時，檢察官於偵查中向被
    告以外之人所取得之陳述，原則上均能遵守法律規定，不致
    違法取供，其可信度極高，因此被告以外之人前於偵查中已
    具結而為證述，除反對該項供述得具有證據能力之一方，已
    釋明「顯有不可信之情況」之理由外，不宜以該證人未能於
    審判中接受他造之反對詰問為由，即遽指該證人於偵查中之
    陳述不具證據能力。證人丁○○於97年11月11日及證人戊○○、乙○○、丁○○於97年12月8 日偵訊中之證述，係具結
    後向檢察官所為之陳述，被告及辯護人均未釋明上開供述有
    何顯不可信之情況，依上說明，證人戊○○、乙○○、丁○○上開偵查中之證言自具有證據能力。另證人丙○○於97年
    10月29日證述後具結之證言，業經本院於97年3 月16日審理
    時當庭勘驗該次偵訊過程之錄影光碟，證人丙○○於偵訊時
    並未遭受任何脅迫、利誘等外力干擾，其所為陳述於客觀上
    並無顯不可信之情況（勘驗內容詳後述），是其該次偵訊中
    之證述，亦具有證據能力。
  (二)販賣海洛因部分：
  1.被告己○○矢口否認有販賣海洛因之犯行，辯稱：其不認識
    證人戊○○，不可能販賣海洛因給他；其亦不曾販賣海洛因
    給證人丁○○、丙○○、乙○○、甲○○等人云云。
  2.證人戊○○於97年12月8 日偵訊時證稱：「（問：你毒品都
    是向何人買的？）文財。是透過一個朋友介紹的，我都去文
    財他家找他，他家從中山南路進去的一條小路裡。」、「（
    問：你最後一次被查獲施用毒品是何時？）97年11月1 日，
    在這個禮拜內應該是97年10月25日在家裡施用毒品，這次的
    毒品也是跟文財買的，買了2 小包，共2,500 元，應該是97
    年10月25日那天中午去他家跟他買的，因為當天工作有發薪
    資，買回去後就在家中施用，是最後一次跟他買毒品。」、
    「（問：己○○認識你嗎？）認識。他見過我，有一次我去
    向他買毒品時，有在他家門口外跟他講話，他一定認識我。
    我去跟他拿毒品時，他大多是從他家大門有個洞，他將手伸
    出來拿給我，我不曾進去過他家，如果他人在外面，就在外
    面交給我」等語。綜觀證人戊○○上開證述，其所述之購毒
    地點「中山南路」正是被告住處之路名，而其所述被告交付
    海洛因之方式甚為特殊，且與證人甲○○於本院98年2 月16
    日審理時證稱：「就是我去門邊跟他說，他就從門邊1 個洞
    拿海洛因出來給我，錢我也是從那個洞交給他。」之情節相
    符，衡情其所言當非憑空捏造，被告辯稱其不認識證人戊○○，不可能賣海洛因給他云云，非可採信。佐以證人戊○○
    於97年11月1 日為警採集尿液送驗後，呈海洛因代謝物嗎啡
    之陽性反應，此有臺中縣警察局大甲分局委託鑑驗尿液代碼
    與真實姓名對照表影本、中山醫學大學附設醫院檢驗科藥物
    檢測中心尿液檢驗報告影本各1 份在卷可稽，足證戊○○於
    97年11月1 日確有施用海洛因之事實，是其證稱曾向被告購
    買海洛因等情，應屬可信。
  2.證人乙○○於97年12月8 日偵訊時證稱：「97年11月7 日早
    上約6 、7 點在他（指被告）27號的住處買了1,000 元的海
    洛因1 小包，我買1 小包可以使用2 次，當天我拿到海洛因
    後我就回家施用了」、「97年10月27日早上7 、8 點在己○○住處跟他買的，也是買1 包1,000 元」等語。雖其於本院
    98年2 月16日審理時改稱：97年10月、11月間，其所施用之
    海洛因是委託被告幫其調的，其將錢拿給被告，由被告出去
    調貨。被告拿貨回來，就跟其平分，被告有時候拿1 包回來
    ，再分成2 包，是用吸管分裝，但沒有用電子秤，其是跟己○○合資購買云云，惟證人乙○○於同次審理時亦坦承其於
    97 年12 月8 日以證人身分具結後於檢察官面前製作筆錄，
    並有在證人結文上簽名，當天所述均實在，且是按照自由意
    識陳述，偵訊時精神意識正常，沒有藥癮發作之情形，製作
    完筆錄後，有看筆錄才簽名，偵訊時是說跟己○○購買的，
    並沒有提到跟他合資購買等語，足認上開偵訊筆錄之內容確
    係按照證人乙○○當時之證述記載，證人乙○○於偵訊時既
    已明確證稱其向被告購買海洛因之交易情節，絲毫未提及與
    被告合資購買及分裝海洛因之情事，且於本院審理時，經檢
    察官提示上開偵訊筆錄予以質疑時，竟以其不諳法律、表達
    能力不好、不識字等理由予以搪塞，無法合理、確實解釋其
    前後證述差異之理由，是以證人乙○○於本院審理時改稱其
    係與被告合資購買海洛因等情，顯係為被告脫罪之詞，應以
    其偵查中之證述為可信。又證人乙○○於97年11月7 日為警
    採集尿液送驗後，呈海洛因代謝物嗎啡之陽性反應，此有真
    實姓名代號對照表影本、中山醫學大學附設醫院檢驗科藥物
    檢測中心尿液檢驗報告影本各1 份在卷可稽，足證乙○○確
    有施用海洛因之事實，其於偵查中證稱曾向被告購買海洛因
    供己施用，應合於真實。
  3.證人甲○○於本院98年2 月16日審理時證稱：其最後一次向
    被告購買海洛因是97年10月27日或是28日，是在被告家中拿
    的，好像是拿500 元或是1,000 元給他，其要進去被告家門
    口時，剛好遇到被告，其向被告說要『軟的500 』或是『軟
    的1 張』（詳細金額不記得，1 張就是1,000 元的意思），
    然後被告馬上從他褲子前面右邊的口袋拿出來給伊，伊就將
    錢拿給被告。而其於偵查中證稱：「朋友介紹，我與己○○
    是鄰居，住在他家附近。我向他買了幾個月，我沒有跟別人
    買過，只有跟他買而已，最後一次購買毒品是97年10月28日
    早上7 點左右在己○○住處跟他買1,000 元的海洛因1 小包
    ，這包海洛因當天我拿回家就施用完了」等情係屬實在，當
    時其還記得購買之價格，今日（即本院審理當日）因時間已
    久，所以不記得那時購買多少錢等語，足認被告確有於上記
    時地販賣海洛因給證人甲○○之犯行。
  4.證人丙○○於97年10月29日偵訊時證稱：「（問：是否願意
    供出上手？）我講不出來，我不知道地址，只知道住梧棲中
    華及中棲路附近，叫己○○，約40多歲，94年至95年時曾關
    在一起，他也是毒品案件關進去的。... （問：扣案毒品來
    源？）昨天去他家外面等他向朋友調貨的，我買八包海洛因
    4,000 元，錢我先交給己○○，己○○再交給他朋友。....
    （問：8 包海洛因4,000 元是否是直接向己○○買的？）是
    的。（是己○○去調貨或是他賣給你的？）平常我都是向他
    買的，我將錢給他，他將海洛因給我。」等語。雖其於98年
    2 月16日本院審理時改稱：其於97年10月間施用之海洛因是
    向綽號「阿彬」之人購買，並沒有向被告購買過海洛因。97
    年10月28日其為警查獲的7 包海洛因就是向「阿彬」購買的
    云云；惟經本院於98年3 月16日當庭勘驗證人丙○○於97年
    10月29日之上開偵訊錄影光碟，勘驗結果如下：「(一)證人丙○○於16時50分25秒前，原本均供稱其講不出上手為何人，
    經檢察官追問之後，於16時50分25秒主動供稱其海洛因上手
    為己○○。(二)該次偵訊筆錄第二頁倒數第六行記載『答：平
    常我都是向他買的，我將錢給他，他將海洛因給我』，但勘
    驗之結果係檢察官於16時56分40秒問『是你向他買的，你將
    錢給他，他將海洛因給你？』，證人丙○○答『是』。(三)檢
    察官於16時59分40秒諭知具結之義務及偽證之處罰後，令證
    人丙○○於結文上具結簽名。」，此有本院98年3 月16日審
    判筆錄在卷可佐。由勘驗結果可知，證人丙○○於97年10月
    29日偵訊當時，從未提及綽號「阿彬」之人，且檢察官於證
    人丙○○陳述後，確有告以具結之義務及偽證之處罰，始令
    其在證人結文上簽名，足認該次偵訊筆錄之記載與證人丙○○當時之陳述相符，具結之程序亦合於法律之規定，證人丙○○於本院98年2 月16日審理中，經檢察官當庭向其提示97
    年10月29日偵訊筆錄內容時，陳稱：「我是說阿彬是在沙鹿
    與中棲路那裡，結果檢察官記載成己○○。」、「我沒有看
    過筆錄再簽名」、「我說的是我當天確實有購買4,000 元，
    但是在中棲路那邊打電話給阿彬購買的。我說我的租屋處所
    是在己○○家隔壁，毒品起獲地點也在那邊，我不是說跟己○○購買的。」、「結文上面簽名是我簽寫的無誤。但檢察
    官沒有說要請我擔任證人。」云云，顯係迴護被告之詞，委
    無足採。再者，本院勘驗上開偵訊錄影光碟之結果，於當日
    16時53分06秒時，證人丙○○稱「他朋友在賣的」，檢察官
    問「不是他在賣的？」，證人丙○○稱「不是，他是幫人調
    貨的」，但證人丙○○隨後稱「其將錢交給己○○，己○○
    再交給他的朋友」等語則與偵訊筆錄之記載相符。按毒品危
    害防制條例所處罰之「販賣」毒品罪，所著重者為在主觀上
    有藉以牟利之惡性，及對毒品之擴散具有較有償或無償轉讓
    行為更嚴重之危害性，被告「營利」之意圖係從客觀之社會
    環境、情況及證人、物證等資料，依據證據法則綜合研判認
    定。又一般民眾普遍認知海洛因毒品之非法交易，政府一向
    查禁森嚴，且科以重罰不容寬貸，衡諸常情，倘非有利可圖
    ，絕無平白甘冒被嚴查重罰高度風險之理，從而，舉凡其有
    償交易，除足反證其確另基於某種非圖利本意之關係外，通
    常尚難因無法查悉其販入價額作為是否高價賣出之比較，諉
    無營利之意思，阻卻販賣犯行之追訴（最高法院95年度台上
    字第301 號判決參照）。是證人丙○○於偵查中雖證稱被告
    是向他朋友調貨的等語，然其就被告交付其海洛因8 小包，
    並向其收取4,000 元代價乙節已證述甚明，依上開最高法院
    裁判意旨，此部分既無反證可證明被告幫證人丙○○調貨係
    另基於非圖利本意之關係，應認其甘冒被查緝之風險，幫證
    人丙○○調取海洛因之行為，主觀上仍具有營利之目的，不
    得阻卻其販賣犯行之成立。再佐以證人丙○○於98年10月28
    日施用海洛因後，於同日下午6 時10分許，在臺中縣大安鄉
    ○○○路740 巷23號前為警查獲，並扣得海洛因7 小包，此
    有臺灣臺中地方法院檢察署97年度毒偵字第5670號起訴書1
    份在卷可佐，足證證人丙○○於偵查中證稱其向被告購買海
    洛因等情，應屬真實。
  5.證人丁○○於97年11月11日偵訊時證稱：「我跟己○○購買
    過4 至5 次毒品，他手機為0000000000，我最後一次跟他交
    易為97年10月28日或29日晚間7 點多，在他住所臺中縣大安
    鄉○○村○路旁，跟他買1,000 元的海洛因」等語；又於97
    年12 月8日偵訊時證稱：「（問：97年10月28日有無跟己○○買毒品？）有，當天晚上7 點在己○○中山南路740 巷27
    號的住處向他買了1,000 元的海洛因1 小包，當天就施用完
    了。」等語，其偵查中前後之證述互核相符，堪可採信。
  6.綜上所述，被告販賣海洛因給證人戊○○、乙○○、甲○○
    、丙○○、丁○○等人之事證均甚為明確，被告空言否認，
    所辯無可憑採，其犯行堪以認定。
  (三)轉讓海洛因部分：
    被告己○○於偵查中及本院審理時就此部分犯行均坦承不諱
    ，並據證人乙○○、丁○○於97年12月8 日偵訊時證述甚詳
    ，足證被告之自白與事實相符，此部分犯行足堪認定。
三、論罪科刑之理由
  (一)被告所為係犯毒品危害防制條例第4 條第1 項之販賣第一級
    毒品罪及同條例第8 條第1 項之轉讓第一級毒品罪。
  (二)被告所犯6 次販賣及2 次轉讓第一級毒品之行為，犯意各別
    ，應予分論併罰。
  (三)被告前犯施用毒品罪（兩案）及竊盜罪，經本院95年度訴字
    第850 號、95年度訴字第2660號、95年度易字第1764號分別
    判處有期徒刑1 年4 月、1 年5 月及1 年6 月確定，嗣經減
    刑為有期徒刑8 月、8 月又15日、9 月，合併定應執行刑為
    有期徒刑1 年4 月，於97年7 月9 日縮刑期滿執行完畢，有
    臺灣高等法院被告前案紀錄表在卷可按，其於5 年以內故意
    再犯本件有期徒刑以上之罪，均為累犯，除法定本刑為死刑
    、無期徒刑部分不得加重外，均依刑法第47條第1 項之規定
    加重其刑。
  (四)被告每一次販賣海洛因之數量及所得均非甚多，其犯罪情狀
    與所犯罪名之最低法定本刑相較，在客觀上顯然足以引起一
    般同情，縱論處最低刑度猶嫌過重，確有法重情輕之失衡情
    狀，爰均依刑法第59條之規定酌量減輕其刑。就上開加重部
    分，除法定刑為死刑、無期徒刑部分依法減輕外，其餘均依
    法先加後減之。
  (五)審酌被告為圖一己私利，不思循正途工作營生，而以戕害他
    人身體、生命及性靈之販賣第一級毒品之行為牟利，而其無
    償轉讓第一級毒品供他人施用，亦屬戕害他人健康之行為，
    助長社會上施用毒品之不良風氣，對社會治安所生之危害非
    輕，及其犯罪後坦承部分犯行之態度等一切情狀，各量處如
    主文所示之刑，並定其應執行刑。
  (六)被告販賣海洛因所得之現金（詳如附表一所示，合計10,500
    元），係被告因犯罪所得之財物，應均依同法第19條第1 項
    之規定宣告沒收，如不能沒收時，以被告之財產抵償之。
四、適用之法律
  (一)刑事訴訟法第299條第1項前段。
  (二)毒品危害防制條例第4 條第1 項、第8 條第1 項、第19條第
    1 項。
  (三)刑法第11條、第47條第1 項、第51條第5 款、第59條。
中    華    民    國    98    年    4     月    27    日
              刑事第七庭    審判長法  官  陳慧珊
                                  法  官  莊嘉蕙
                                  法  官  林慶郎
上正本證明與原本無異。
如不服本判決，應於判決送達後10日內向本院提出上訴狀（應附
繕本），上訴於臺灣高等法院臺中分院。
                                  書記官  施玉卿
中    華    民    國    98    年    4     月    27    日
附表一（販賣海洛因）：
  ┌──────────┬──────────┐
  │犯    罪    事    實│所    處    刑    度│
  ├──────────┼──────────┤
  │犯罪事實一(一)1.      │處有期徒刑拾伍年月│
  │                    │。販賣第一級毒品海洛│
  │                    │因所得之新臺幣貳仟伍│
  │                    │佰元，均沒收，如不能│
  │                    │沒收時，以其財產抵償│
  │                    │之。                │
  ├──────────┼──────────┤
  │犯罪事實一(一)2.(1)    │處有期徒刑拾伍年貳月│
  │                    │。販賣第一級毒品海洛│
  │                    │因所得之新臺幣壹仟元│
  │                    │，均沒收，如不能沒收│
  │                    │時，以其財產抵償之。│
  ├──────────┼──────────┤
  │犯罪事實一(一)2.(2)    │處有期徒刑拾伍年貳月│
  │                    │。販賣第一級毒品海洛│
  │                    │因所得之新臺幣壹仟元│
  │                    │，均沒收，如不能沒收│
  │                    │時，以其財產抵償之。│
  ├──────────┼──────────┤
  │犯罪事實一(一)3.      │處有期徒刑拾伍年貳月│
  │                    │。販賣第一級毒品海洛│
  │                    │因所得之新臺幣壹仟元│
  │                    │，均沒收，如不能沒收│
  │                    │時，以其財產抵償之。│
  ├──────────┼──────────┤
  │犯罪事實一(一)4.      │處有期徒刑拾伍年陸月│
  │                    │。販賣第一級毒品海洛│
  │                    │因所得之新臺幣肆仟元│
  │                    │，均沒收，如不能沒收│
  │                    │時，以其財產抵償之。│
  ├──────────┼──────────┤
  │犯罪事實一(一)5.      │處有期徒刑拾伍年貳月│
  │                    │。販賣第一級毒品海洛│
  │                    │因所得之新臺幣壹仟元│
  │                    │，均沒收，如不能沒收│
  │                    │時，以其財產抵償之。│
  └──────────┴──────────┘
附表二（轉讓海洛因）：
  ┌──────────┬──────────┐
  │犯    罪    事    實│所    處    刑    度│
  ├──────────┼──────────┤
  │犯罪事實(二)1.        │處有期徒刑壹年貳月。│
  ├──────────┼──────────┤
  │犯罪事實(二)2.        │處有期徒刑壹年貳月。│
  └──────────┴──────────┘
【附錄本案論罪科刑法條】
毒品危害防制條例第4條第1項：
製造、運輸、販賣第一級毒品者，處死刑或無期徒刑；處無期徒
刑者，得併科新臺幣 1 千萬元以下罰金。
毒品危害防制條例第8條第1項：
轉讓第一級毒品者，處1 年以上7 年以下有期徒刑，得併科新臺
幣1 百萬元以下罰金。


司法院資訊處製作；財團法人民間司法改革基金會備份。
